臺灣高等法院刑事裁定
109年度抗字第2011號
抗  告  人
即  被  告  黃文潭



上列抗告人即被告因聲請法官迴避案件，不服臺灣臺北地方法院
中華民國109年10月28日裁定（109年度聲字第2173號），提起抗
告，本院裁定如下：
    主  文
抗告駁回。                                             
    理  由
一、原裁定意旨略以：抗告人即被告黃文潭因竊盜案件，經檢察
    官提起公訴，現由原審法院法官黃子溎以109年度易字第153
    號審理中（下稱本案），業據原審調閱本案卷宗核閱無訛。
    抗告人固稱本案關於起訴書犯罪事實之㈠遭竊之休閒用品店
    負責人並非起訴書所載之王欽官，故王欽官不得為告訴人，
    承審法官違反刑事訴訟法第161條第2項規定，並不公正云云
    。然抗告人經檢察官提起公訴所涉犯罪名為刑法第320條第1
    項之竊盜罪，非告訴乃論之罪，不以犯罪被害人提出告訴為
    訴追條件，起訴書是否正確記載告訴人之真實姓名，更與檢
    察官所指證明方法是否顯不足以認定抗告人有成立犯罪之可
    能無涉，自難認承審法官對抗告人有何敵視、偏頗可言。聲
    請意旨泛稱關於起訴書犯罪事實之㈡遭竊之休閒用品店店長
    ，就該休閒用品店老闆為何人乙節，於偵查中虛偽證述，承
    審法官係欲利用此虛偽證詞，並不公正云云。惟承審法官於
    收案後原定民國109年5月13日行準備程序，該期日抗告人經
    傳喚未到，承審法官再定同年7月22日行審理程序，該期日
    抗告人亦經傳喚未到，承審法官甫於同年10月15日依法囑託
    拘提抗告人，尚未審結等情，已據原審調閱本案卷宗核閱無
    誤，所稱承審法官係欲利用此虛偽證詞，並不公正云云，顯
    與本案審理進度不符，更無足認承審法官有何審判偏頗之虞
    。聲請意旨所指，客觀上難認已達以一般通常之人所具有之
    合理觀點，對於承審法官能否為公平之裁判均足產生懷疑之
    程度，本件聲請於法無據，應予駁回等語。
二、抗告意旨詳如附件之「抗告狀」所載。
三、按憲法第16條保障人民有訴訟之權，旨在確保人民有依法定
    程序提起訴訟及受公平審判之權利，法官迴避制度即為憲法
    保障訴訟權中之一項，其設立之目的，係為確保人民得受公
    平之審判，並維繫人民對司法公正性之信賴，而要求法官避
    免因個人利害關係，與其職務之執行產生利益衝突。而當事
    人聲請法官迴避，以有刑事訴訟法第18條第1款、第2款所列
    情形之一者為限，亦即法官須有同法第17條各款所列應自行
    迴避，不得執行職務之情形而不自行迴避，或除該等情形以
    外，足認其執行職務有偏頗之虞者，當事人始得聲請法官迴
    避。所謂「足認其執行職務有偏頗之虞者」，係指以一般通
    常之人所具有之合理觀點，對於該承辦法官能否為公平之裁
    判，均足產生懷疑；且此種懷疑之發生，存有其完全客觀之
    原因，而非僅出諸當事人自己主觀之判斷者，始足當之。至
    於訴訟上之指揮乃專屬於法院之職權，當事人之主張、聲請
    ，在無礙於事實之確認以及法的解釋，適用之範圍下，法院
    固得斟酌其請求以為訴訟之進行，但仍不得以此對當事人之
    有利與否，作為其將有不公平裁判之依據，更不得以此訴訟
    之進行與否而謂有偏頗之虞聲請法官迴避。申言之，所謂偏
    頗之虞，以法官與訴訟關係人具有故舊恩怨等關係，其審判
    恐有不公平，或有其他具體事實足認其執行職務有偏頗之情
    形為限，若僅以己意揣測，或對於法官之指揮訴訟或其訊問
    方法有所不滿，不能指為有偏頗之虞。縱其訴訟指揮存有瑕
    疵，亦屬依法聲明異議或其他救濟途徑之範疇，無從以此憑
    為聲請法官迴避之依據（最高法院79年度台抗字第318號判
    例、108年度台抗字第971號、107年度台抗字第431號裁定意
    旨參照）。又聲請迴避之原因，應釋明之，刑事訴訟法第20
    條第2項亦有明文。
四、查抗告人雖以原審法院109年度易字第153號竊盜案件之承審
    法官黃子溎所訂109年10月13日庭期僅向抗告人居所送達傳
    票，而未向抗告人住所為送達，以利於抗告人未收受時即予
    拘提，又多次裁定駁回抗告人聲請保全正當防衛之有利證據
    ，復欲以江銘斌、王欽官等人之偽證、違法取證審判抗告人
    等事由，聲請法官黃子溎迴避云云，惟觀諸其所述上情，或
    係訴訟程序有無違誤之問題，或屬法官之訴訟指揮，或係出
    於對法律、事實或法院運作實務之誤認或主觀之臆測，而非
    以一般通常之人所具有之合理觀點，對於該承審法官能否為
    公平之裁判，均足產生懷疑，且抗告人此種懷疑之發生，並
    未存有其完全客觀之原因，無從憑認符合刑事訴訟法第18條
    所定要件。抗告人復未提出其他具體事證釋明法官黃子溎確
    有不能公平審判而應迴避之情形，從而原裁定駁回抗告人之
    聲請，核無違誤。抗告意旨徒憑己見，猶執前詞指摘法官黃
    子溎執行職務有偏頗之虞云云，為無理由，應予駁回。
據上論斷，應依刑事訴訟法第412條，裁定如主文。
中　　華　　民　　國　　110 　年　　3 　　月　　29　　日
                  刑事第十六庭  審判長法　官  葉騰瑞
                                      法　官  廖紋妤
                                      法　官  陳芃宇
以上正本證明與原本無異。
不得再抗告。
                                      書記官  李佳芬
中　　華　　民　　國　　110 　年　　3 　　月　　31　　日